臺灣高雄地方法院刑事判決
111年度交簡上字第33號
上  訴  人  臺灣高雄地方檢察署檢察官
上  訴  人  
即  被  告  湯金獅


選任辯護人  湯金全律師
            湯詠瑜律師
上列上訴人因被告過失傷害案件，不服本院高雄簡易庭中華民國
110年12月1日110年度交簡字第2713號刑事簡易判決（起訴書案
號：臺灣高雄地方檢察署110年度偵字第7264號），提起上訴，
本院管轄之第二審合議庭判決如下：
    主      文
上訴駁回。
湯金獅緩刑貳年。 
    事實及理由
一、本案經本院審理結果，認第一審刑事簡易判決認事、用法及
    量刑均無不當，應予維持，除就證據部分補充：上訴人即被
    告湯金獅（下稱被告）於本院準備程序及審判程序時之自白
    、和解筆錄、刑事陳報狀暨所附匯款資料及本院辦理刑事案
    件電話紀錄查詢表外（交簡上卷第75頁、第108頁、第123頁
    至第129頁），其餘犯罪事實及理由，均依刑事訴訟法第373
    條規定，引用第一審簡易判決書之記載（如附件）。
二、證據能力部分
    被告以外之人於審判外之陳述，雖不符前4條之規定，而經
    當事人於審判程序同意作為證據，法院審酌該言詞陳述或書
    面陳述作成時之情況，認為適當者，亦得為證據，刑事訴訟
    法第159條之5第1項定有明文。本判決所引各項傳聞證據，
    雖係被告以外之人審判外陳述，然均經當事人於本院審理時
    同意作為證據，復審酌該等證據方法作成時並無違法不當或
    證明力明顯過低之瑕疵，依前開規定俱有證據能力。又所引
    非供述證據，與本案均有關聯性，且查無違反法定程序取得
    之情，依刑事訴訟法第158條之4反面解釋，亦均有證據能力
    。
三、檢察官上訴意旨略以：被告未與告訴人顏伯瑜達成和解，賠
    償損害，原審量刑顯然過輕，請撤銷原判決，並另量處適當
    合法之刑度等語。被告上訴意旨略以：本件雙方均有過失，
    被告亦有賠償意願，希望能達成和解，並為宣告緩刑等語。
四、上訴論斷部分
  ㈠量刑之輕重，係事實審法院得依職權自由裁量之事項，茍已
    斟酌刑法第57條各款所列情狀而未逾越法定刑度，則不得遽
    指為違法；又刑罰之量定屬法院自由裁量之職權行使，但仍
    應審酌刑法第57條所列各款事由及一切情狀，為酌量輕重之
    標準，並非漫無限制，在同一犯罪事實與情節，如別無其他
    加重或減輕之原因，下級法院量定之刑，亦無過重或失輕之
    不當情形，則上級法院對於下級法院之職權行使，原則上應
    予尊重。本案原審認被告係犯刑法第284條前段之過失傷害
    罪，並審酌被告駕駛車輛未遵守道路交通規則，肇致本件交
    通事故，致告訴人受有如附件所示傷害，造成告訴人身體及
    精神上之痛苦。惟念其犯後坦承犯行，態度尚可；兼衡其教
    育程度、經濟、被告違反義務之程度、告訴人所受傷勢程度
    及就本件車禍發生亦有過失（闖紅燈及超速）等一切情狀，
    量處拘役50日，並諭知以新臺幣（下同）1,000元折算1日之
    易科罰金折算標準。經核原審認事用法均無不當，就刑法第
    57條各款所定量刑應審酌之事項，亦妥為斟酌，所處之刑復
    未逾越法定刑度範圍，並無輕重失衡而違反罪刑相當性之情
    形，其量刑並無失當。
  ㈡檢察官上訴意旨雖以被告未賠償告訴人所受損害，認原審量
    刑過輕云云。然被告於本院審理時已與告訴人達成和解，並
    賠償告訴人32 萬元，經告訴人當庭表示願予被告緩刑機會
    等情，有本院和解筆錄、審判筆錄、刑事陳報狀暨所附匯款
    資料及本院辦理刑事案件電話紀錄查詢表在卷可憑（交簡上
    卷第119頁、第123頁至第129頁），是被告於本院審理時已
    賠償告訴人本案所生損害，並經告訴人表示願給予自新機會
    ，則檢察官上訴意旨所稱被告未賠償告訴人，量刑過輕等節
    ，難認有據。被告上訴表示欲達成和解，給予緩刑宣告等語
    ，上訴意旨並未指摘原判決認事用法有何違誤，核其上訴亦
    無理由，應予駁回。 
五、緩刑宣告
    被告前未曾因故意犯罪受有期徒刑以上刑之宣告之情，有臺
    灣高等法院被告前案紀錄表在卷可參，諒係一時失慮致罹刑
    典；並考量被告始終坦認犯行，並與告訴人達成和解，賠償
    告訴人32萬元，而經告訴人請求給予緩刑宣告等情，業如前
    述，堪認被告犯後態度良好，並積極修補本案所生損害，信
    其經此偵審程序及前開罪刑宣告，當知所警惕，於日常生活
    中更加注意、謹慎，避免自己之行為損及他人權益，而無再
    犯之虞，是認對被告所宣告之刑以暫不執行為適當，爰衡酌
    本案之犯罪情節，依刑法第74條第1項第1款規定，宣告如主
    文所示期間之緩刑，以勵自新。
據上論斷，應依刑事訴訟法第455 條之1 第1 項、第3 項、第36
8條、第373條，刑法第74條第1項第1款，判決如主文。
本案經檢察官王清海提起公訴，檢察官呂乾坤提起上訴，檢察官
高嘉惠到庭執行職務 。
中　　華　　民　　國　　111 　年　　4 　　月　　21　　日
                  刑事第二庭  審判長法  官  吳佳頴
                                    法  官  林裕凱
                                    法  官  林于心
以上正本證明與原本無異。
不得上訴。
中　　華　　民　　國　　111 　年　　4 　　月　　21　　日
                                    書記官  莊琇晴
附錄本案論罪科刑法條：
中華民國刑法第284條前段
因過失傷害人者，處1年以下有期徒刑、拘役或10萬元以下罰金
。
〈卷證索引〉
1 高雄市政府警察局三民第一分局高市警三一分偵字第11070607000號刑案偵查卷宗 警卷  2 臺灣高雄地方檢察署110年度偵字第7264號卷 偵卷 3 本院110年度審交易字第736號卷 審交易卷 4 本院110年度交簡字第2713號卷 交簡卷 5 本院111年度交簡上字第33號卷 交簡上卷 
附件：
臺灣高雄地方法院刑事簡易判決　　　 110年度交簡字第2713號
公　訴　人　臺灣高雄地方檢察署檢察官
被　　　告　湯金獅
上列被告因過失傷害案件，經檢察官提起公訴（110年度偵字第7
264號），經被告自白犯罪，本院認為宜以簡易判決處刑（原案
號：110年度審交易字第736號），逕以簡易判決處刑如下：
    主  文
湯金獅犯過失傷害罪，處拘役伍拾日，如易科罰金，以新臺幣壹
仟元折算壹日。
    事實及理由
一、湯金獅考領有普通小型車駕駛執照，於民國109年9月6日20
    時50分許，駕駛車牌號碼000-0000號自用小客車（下稱甲車
    ），沿高雄市三民區同盟三路由西往東方向行駛，駛至同盟
    三路與願景橋、美都路口，欲左轉進入願景橋時，本應注意
    汽車行駛至交岔路口應遵守燈光號誌，而依當時天候晴朗，
    夜間有照明，柏油路面乾燥、無缺陷，視距良好無障礙物，
    又無不能注意之情事，竟疏未注意而貿然闖紅燈而左轉，適
    有顏伯瑜騎乘車牌號碼000-0000號普通重型機車（下稱乙車
    ），同疏未注意行駛至交岔路口應遵守燈光號誌，且應按路
    限速率行駛，而沿同盟三路由東往西方向超速行駛，闖越紅
    燈進入該路口，見狀煞車而滑倒並撞擊甲車，致顏伯瑜受有
    左脛骨開放性骨折之傷害。嗣湯金獅於肇事後留在現場，在
    未經有偵查權之機關或公務員發覺為犯嫌前，向前往現場處
    理之警員承認肇事，自首而願接受裁判。
二、認定犯罪事實所憑之證據及其理由：
  (一)上開犯罪事實，業據被告湯金獅坦承不諱，核與證人即告
      訴人顏伯瑜證述相符，並有高雄市政府警察局交通警察大
      隊交通分隊道路交通事故談話紀錄表、車輛詳細資料報表
      、道路交通事故現場圖、道路交通事故調查報告表（一）
      、（二)-1、現場照片、高雄市政府警察局道路交通事故
      初步分析研判表、高雄市政府交通局車輛行車事故鑑定委
      員會110年8月11日高市車鑑字第11070502400號函暨00000
      000號鑑定意見書、高雄醫學大學附設中和紀念醫院診斷
      證明書在卷可稽，足認被告之任意性自白與事實相符，堪
      以採信。
  (二)按汽車行駛至交岔路口，其行進應遵守燈光號誌，且車輛
      面對圓形紅燈表示禁止通行，不得超越停止線或進入路口
      ，道路交通安全規則第102條第1項第1款及道路交通標誌
      標線號誌設置規則第206條第5款第1目分別定有明文。本
      件事發時被告考領有合格之普通小型車駕駛執照，有證號
      查詢汽車駕駛人資料在卷可查（本院審交易卷第25頁），
      依其考領有適當駕駛執照之智識及駕駛經驗，對於上開規
      定理應知悉，而事發當時天候晴，夜間有照明，柏油路面
      乾燥、無缺陷及障礙物，視距良好，有道路交通事故調查
      報告表（一）在卷可稽（警卷第27頁），客觀上無不能注
      意之情事，竟疏未注意車前狀況，即貿然紅燈左轉，發生
      碰撞，其行為自有過失甚明，而本案經送高雄市政府交通
      局車輛行車事故鑑定委員會鑑定之結果，亦同此認定；該
      鑑定結果復認「湯金獅：闖紅燈，同為肇事原因。顏伯瑜
      ：闖紅燈，超速，同為肇事原因。」等情，此有該鑑定意
      見書在卷可參（偵卷第17至18頁），是認告訴人顏伯瑜對
      本件車禍之發生亦有過失自明。惟過失傷害罪，祇以被告
      之有過失為致傷害之一原因為已足，不因告訴人亦有過失
      而影響於犯罪之成立，告訴人就車禍事故之發生與有過失
      之有無或情節之輕重，至多僅係量刑時之參酌事由或於民
      事損害賠償時過失比例認定之問題，仍不影響被告本案過
      失傷害刑事責任之成立與否，附此敘明。又被告上揭過失
      致告訴人受有前揭傷勢，有高雄醫學大學附設中和紀念醫
      院診斷證明書在卷可佐（警卷第13頁），足認被告之過失
      行為與告訴人之傷害結果間具有相當因果關係。
  (三)綜上所述，本案事證明確，被告犯行洵堪認定，應依法論
      科。
三、論罪科刑
  (一)罪名：
  1.核被告所為，係犯刑法第284條前段之過失傷害罪。
  2.另查被告所考領之普通小型車駕駛執照，有效期限至103年9
    月5日止，被告於該駕駛執照有效日期屆滿後，至本案發生
    前，未換發新駕駛執照乙情，有上開證號查詢汽車駕駛人資
    料在卷可佐，惟按逾期未換發新駕照，應屬行政管理之問題
    ，難認其在駕照逾期未換發新照前，駕駛車輛即有增加其危
    險性而加重刑責之理由（82年3月30日司法院（82）廳刑一
    字第05283號研討結果可參），是尚難以被告駕照逾期而遽
    認應依道路交通管理處罰條例第86條第1項規定加重其刑。
    況道路交通安全規則第52條第8項於102年6月11日業將原「
    汽車駕駛執照逾期未換發新照者，不得駕駛汽車。」之規定
    刪除，並將同條項前段更訂為：「自中華民國102年7月1日
    起，新領或已領有之各類普通駕駛執照，除第4項及第5項規
    定情形外，免再依第1項前段規定期間申請換發；其已領有
    之駕駛執照有效期間屆滿後，仍屬有效，並得免換發之。」
    可知被告於本案行為時所持駕駛執照亦非無效，併此敘明。
  (二)刑之減輕部分：
    被告於肇事後留在現場，在未經有偵查權之機關或公務員發
    覺為犯嫌前，向前往現場處理之警員承認肇事，自首而願接
    受裁判乙節，有高雄市政府警察局道路交通事故肇事人自首
    情形紀錄表在卷可查（見警卷第37頁），足認被告在其所為
    過失傷害犯行未被發覺之前，即主動向處理員警自首而接受
    裁判，已符合自首要件，爰依刑法第62條前段規定，減輕其
    刑。
  (三)刑罰裁量：
    爰以行為人之責任為基礎，審酌被告駕駛車輛未遵守道路交
    通規則，因而肇致本件交通事故致告訴人受有上揭傷害，造
    成告訴人之身體及精神上之痛苦，所為實有不該，惟念其犯
    後坦承犯行，態度尚可，兼衡其教育程度、經濟（涉個人隱
    私，詳卷）、被告違反義務之程度、告訴人所受傷勢程度及
    就本件車禍發生亦有過失（闖紅燈，超速，同為肇事原因）
    等一切情狀，量處如主文所示之刑及易科罰金之折算標準。
四、依刑事訴訟法第449條第2項、第3項、第454條第1項，逕以
    簡易判決處刑如主文（參考司法院「刑事判決精簡原則」，
    僅引用程序法條）。
五、如不服本判決，應於判決送達之日起20日內，向本院提出上
    訴狀。
六、本案經檢察官王清海提起公訴，檢察官呂乾坤到庭執行職務
    。
中    華    民    國   110    年    12    月    1     日
                  高雄簡易庭    法  官  陳銘珠
以上正本證明與原本無異。
如不服本判決，應於判決送達之日起20日內向本院提出上訴書狀
。
因疫情而遲誤不變期間，得向法院聲請回復原狀。
中    華    民    國   110    年    12    月    1     日
                                書記官  黃靖媛